【裁判字號】    99,上易,1179
【裁判日期】    990929
【裁判案由】    妨害自由
【裁判全文】
臺灣高等法院臺中分院刑事判決        99年度上易字第1179號
上  訴  人
即  被  告  乙○○
上列上訴人因妨害自由等案件，不服臺灣南投地方法院99年度易
字第20號中華民國99年6月29日第一審判決（起訴案號：臺灣臺
中地方法院檢察署98年度偵字第5023、5025號），提起上訴，本
院判決如下：
    主  文
上訴駁回。
    理  由
一、依刑事訴訟法第350條、第361條、第362條、第367條規定，
    不服地方法院之第一審判決而上訴者，須提出上訴書狀，並
    應敘述具體理由，為上訴必備之程式；其所提出之書狀未敘
    述上訴理由，或僅曾以言詞陳述上訴理由者，均應於上訴期
    間屆滿後二十日內補提理由書於第一審法院。第一審法院經
    形式審查，認逾期未補提上訴理由者，應定期間先命補正；
    逾期未補正者，為上訴不合法律上之程式，應以裁定駁回。
    倘已提出上訴理由，但所提非屬具體理由者，則由第二審法
    院以上訴不合法律上之程式，判決駁回。而所謂具體理由，
    必係依據卷內既有訴訟資料或提出新事證，指摘或表明第一
    審判決有何採證認事、用法或量刑等足以影響判決本旨之不
    當或違法，而構成應予撤銷之具體事由，始克當之（例如：
    依憑證據法則具體指出所採證據何以不具證據能力，或依憑
    卷證資料，明確指出所為證據證明力之判斷如何違背經驗、
    論理法則）；倘僅泛言原判決認定事實錯誤、違背法令、量
    刑失之過重或輕縱，而未依上揭意旨指出具體事由，或形式
    上雖已指出具體事由，然該事由縱使屬實，亦不足以認為原
    判決有何不當或違法者（例如：對不具有調查必要性之證據
    ，法院未依聲請調查亦未說明理由，或援用證據不當，但除
    去該證據仍應為同一事實之認定），皆難謂係具體理由，俾
    與第二審上訴制度旨在請求第二審法院撤銷、變更第一審不
    當或違法之判決，以實現個案救濟之立法目的相契合，並節
    制濫行上訴（最高法院97年度臺上字第892號判決意旨可資
    參照）。又理由是否具體，則屬第二審法院審查之範圍，不
    在命補正之列，亦即上訴書狀已記載理由，並有具體之敘述
    時，其上訴既屬合法，第二審法院固應就其理由之是否可取
    ，為實體之審理及判斷；如認其上訴書狀雖記載理由，但並
    未具體敘述時，則無須再命補正，可逕認其上訴不合法，以
    判決駁回之（此有最高法院97年度臺上字第1281號判決意旨
    可參）。
二、經查，本案上訴人即被告乙○○（下稱被告）不服原審判決
    提起上訴，其上訴狀所載理由，係以：被告係受證人洪志雄
    之指使教唆才有前述之行為，被告已向里長即告訴人甲○○
    道歉並經調解委員調解，原審所判刑期過重，懇請從輕量刑
    云云。
三、經查，按刑罰之量定，屬法院自由裁量之職權行使，應審酌
    刑法第57條所列各款事由及一切情狀，為酌量輕重之標準，
    並非漫無限制；量刑輕重係屬事實審法院得依職權自由裁量
    之事項，苟已斟酌刑法第57條各款所列情狀而未逾越法定刑
    度，不得遽指為違法；且在同一犯罪事實與情節，如別無其
    他加重或減輕之原因，下級審量定之刑，亦無過重或失輕之
    不當情形，則上級審法院對下級審法院之職權行使，原則上
    應予尊重（最高法院72年臺上字第6696號、75年臺上字第70
    33號判例及85年度臺上字第2446號判決意旨參照）。原審以
    被告罪證明確，審酌被告未能以平和之方式處理對於告訴人
    甲○○關於里民服務方面之不滿情緒，於告訴人甲○○至證
    人洪志雄住處找尋被告理論時，又各自萌生恐嚇危害告訴人
    甲○○安全之犯罪動機，致告訴人甲○○因此心生畏懼，惶
    惶不安之損害結果，惟被告犯後於原審審理時坦承犯行，並
    已與告訴人甲○○在南投縣埔里鎮調解委員會達成調解，有
    該委員會99年埔鎮刑調字第26號調解筆錄1份在卷可憑（見
    原審卷第15頁），堪認犯後處理態度均尚佳等一切情狀，量
    處被告拘役30日，原審顯係本於被告之責任為基礎，並已具
    體斟酌刑法第57條所列情形而為量定，並未偏執一端，而有
    失之過重之情事，依上開最高法院判例、判決意旨，不得遽
    指為違法。且被告有關已調解成立之上訴理由，原審業已加
    以審酌，被告上訴意旨指原審判決量刑顯屬過重云云，尚有
    誤會。至於被告上訴提及之受他人指使教唆云云，對被告罪
    行成立、量刑輕重不生影響，亦難認屬合法之上訴理由。
四、綜上所述，本院依形式上觀察認原審判決認事用法並無違法
    或不當之處，量刑亦屬妥適，被告上訴理由並未依據卷內既
    有訴訟資料或提出新事證，指摘或表明第一審判決有何採證
    認事、用法或量刑等足以影響判決本旨之不當或違法，而構
    成應予撤銷之具體事由，自非屬得上訴第二審之具體理由。
    依上揭法律規定及判決意旨，被告提起之第二審上訴不合法
    律上程式，爰不經言詞辯論，判決駁回上訴。
據上論斷，應依刑事訴訟法第367條前段、第372條，判決如主文
。
中    華    民    國    99    年    9     月    29    日
            刑事第十庭  審判長法  官  江  錫  麟
                              法  官  紀  文  勝
                              法  官  周  瑞  芬
上列正本證明與原本無異。
不得上訴。
                              書記官  廖  婉  菁
中    華    民    國    99    年    9     月    29    日

司法院資訊處製作；財團法人民間司法改革基金會備份。
